臺灣雲林地方法院刑事判決　　　　　　 95年度交易字第147號
公　訴　人　臺灣雲林地方法院檢察署檢察官
被　　　告　甲○○
　　　　　　　　　　國民
上列被告因過失致死等案件，經檢察官提起公訴（95年度調偵字
第156 號），於本院準備程序進行中，被告就被訴事實為有罪之
陳述，經合議庭裁定由法官一人獨任進行簡式審判程序，判決如
下：
    主  文
甲○○服用酒類，不能安全駕駛動力交通工具而駕駛，處有期徒
刑伍月；又因過失致人於死，處有期徒刑柒月。應執行有期徒刑
拾月。
    犯罪事實及證據名稱
一、犯罪事實：
    甲○○明知其自小客車駕駛執照業遭註銷，於民國95年08月
    10日下午04時10分許，在雲林縣四湖鄉某處加油站，飲用啤
    酒若干後，已達於不能安全駕駛車輛之程度，竟仍於同日下
    午04時18分許，無照駕駛車牌號碼0201-EX 號自用小客車，
    自上開加油站出發，欲返回其雲林縣臺西鄉○○村○○路38
    9 巷4 號住處，於同日下午04時50分許，行經雲林縣臺西鄉
    ○○村○○路399 巷前，原應注意汽車超車時應與前車左側
    保持半公尺以上之間隔超過。而依當時情況，天候有小雨、
    路面稍微溼潤、日間有自然光線、路面略為不平、無障礙物
    、視距良好，別無不能注意之情事，甲○○竟疏未注意與前
    車保持安全間距，貿然超越前方謝森北駕駛之車牌號碼G9B-
    110 號重型機車，甲○○所駕駛自小客車右側車身因而擦撞
    謝森北駕駛機車左側車身，致謝森北人、機車倒地，謝森北
    因而受有創傷性腦出血、左側第二及第三肋骨骨折、左側股
    骨骨折等傷害，經送醫急救，仍於翌日（11日）凌晨03時52
    分許不治死亡。嗣經警據報前往處理，於該日晚間09時59分
    許，對甲○○測試其呼氣所含酒精濃度，發現其酒測值高達
    每公升0.26毫克（推估其駕車上路時之呼氣酒精濃度應達每
    公升0.611 毫克）。
二、證據名稱：
(一)、道路交通事故現場圖、調查報告表(一)(二)各1份。
(二)、酒精測定紀錄表、刑法第185 條之3 案件測試觀察紀錄表、
    雲林縣警察局雲警交字第KAE129817 號舉發違反道路交通管
    理事件通知單各1 紙。
(三)、長庚紀念醫院嘉義分院診斷證明書1 紙。
(四)、相驗屍體證明書、臺灣雲林地方法院檢察署驗斷書、相驗筆
    錄各1份。
(五)、現場照片10張。
(六)、雲林縣警察局雲警交字第KAE129815 號舉發違反道路交通管
    理事件通知單各1 紙。
(七)、被告於警詢、檢察官面前之供述筆錄。
(八)、被告於本院審理時對上開犯行坦白承認。
(九)、車禍發生後，被告經警員於同日晚間09時59分對其施以酒精
    濃度測試，其呼氣之酒精濃度達每公升0.26毫克。而「體內
    酒精含量由開始飲酒時的0%，依飲酒量漸漸累積增加，在完
    成飲酒時體內酒精含量達到最高，隨後依代謝率逐漸代謝，
    至於體內酒精含量倒推計算代謝率，依交通部運輸研究所於
    77 年08 月間針對國人進行實驗研究指出為每小時每公升
    0.0628 毫 克。」（參見陳高村著，論酒後駕車對交通安全
    影響與其衍生的法律責任一文中關於「體內酒精濃度的代謝
    」相關論述）則推算至其駕車上路時即同日下04時18分左右
    ，其駕車上路時的呼氣酒精濃度應約為每公升0.611 毫克（
    每公升0. 26 毫克（酒測所得數值）+ 每公升0.0628x5.6【
    即5 小時又40分鐘共代謝每公升0.351 毫克】=0.611毫克）
    。至於本件事故發生時為同日下午04時50分許已如上述，則
    被告於酒後駕車時之呼氣酒精濃度，依被告酒測時之呼氣酒
    精濃度回推5 小時推算（95年08月10日下午04時50分至晚間
    09時59分，以相隔約5 小時推估，被告這段時間共約代謝每
    公升0.314 毫克），亦應已達約每公升0.574 毫克（酒測時
    呼氣酒精濃度每公升0.26毫克+5小時代謝共約每公升0.314
    毫克= 車禍發生時呼氣酒精濃度約為每公升0.574 毫克）。
    而從上述被告在超車時未能與被害人前車保持半公尺之安全
    間隔而言，被告應係受酒精影響，以致疏於注意於超車時與
    前車保持安全間隔，被告於車禍發生前之駕車，是在不能安
    全駕駛的酒醉狀態，應堪認定。
(十)、按汽車超車時應與前車左側保持半公尺以上之間隔超過；又
    汽車駕駛人飲用酒類其吐氣所含酒精濃度超過每公升0. 25
    毫克以上者，不得駕車，道路交通安全規則第101 條第1 項
    第5 款、第114 條第2 款分別定有明文。上述規則為被告應
    注意並能注意之事項，且本件依肇事當時情況，雖天候有小
    雨、路面稍微溼潤並略有不平，但日間有自然光線、路面無
    障礙物、視距良好等客觀情狀，並非不能注意，被告疏未注
    意上開規定義務，以致肇事，顯有過失。而被害人謝森北確
    因本件車禍送醫不治死亡，足見被告之過失行為與被害人之
    死亡結果間有相當因果關係。
    被告自白與上述積極證據相符，顯屬真實。本件事證明確，
    被告之犯行堪予認定。
三、論罪科刑之理由：
(一)、核被告甲○○所為，係犯刑法第185 條之3 服用酒類，不能
    安全駕駛動力交通工具而駕駛罪、同法第276 條第1 項之過
    失致人於死罪。
(二)、被告所犯刑法第185 條之3 服用酒類，不能安全駕駛動力交
    通工具而駕駛罪及同法第276 條第1 項過失致人於死罪，上
    開二罪間，犯意各別，罪名互異，應予分論併罰。
(三)、被告無自小客車駕駛執照，業據被告於警詢及本院審理時供
    述明確，復有雲林縣警察局雲警交字第KAE129815 號舉發違
    反道路交通管理事件通知單在卷可參，且於酒後酒精濃度已
    高達每公升0.611 毫克，猶駕駛上開自小客車上路，因而致
    謝森北死亡，就被告所犯上開過失致人於死罪部分，應依道
    路交通管理處罰條例第86條第1 項之規定，加重其刑。
(四)、爰審酌被告酒醉駕車之犯行，既漠視自身安危，亦枉顧公眾
    用路人之安全，又疏未注意於超車時與前車保持安全間隔，
    肇致本件車禍，使謝森北死亡，過失程度及發生之損害均不
    輕，被害人家屬請求被告賠償新臺幣137 萬元，賠償金額非
    鉅，被告僅一再表示同意賠償被害人家屬請求之金額，卻口
    惠而不實，分文未付，其於本院審理時表示無法1 次清償，
    希望被害人家屬同意先支付部分賠償金額後，其餘部分分期
    給付，但從未與被害人家屬商議先行支付之金額及分期給付
    之方式等賠償方案，毫無彌補被害人家屬損害之誠意，且被
    告有賭博犯罪前科，有臺灣高等法院被告前案紀錄表在卷可
    稽，素行並非良好，惟被告犯後已坦承犯行，暨被告學歷為
    高中畢業，已離婚，家中尚有父母及1 名年僅8 歲之子需扶
    養等一切情狀，分別量處如主文所示之刑，並定其應執行之
    刑。
四、適用之法律：
(一)、刑事訴訟法第273 條之1 第1 項、第299 條第1 項前段、第
    310條之2、第454條。
(二)、道路交通管理處罰條例第86條第1 項，刑法第11條前段、第
    185 條之3 、第276 條第1 項、第51條第5 款，刑法施行法
    第1 條之1 。
本案經檢察官乙○○到庭執行職務。
中　　華　　民　　國　　96　　年　　3 　　月　　8 　　日
                  刑事第四庭    法  官  李秋瑩
以上正本證明與原本無異。
如不服本判決，得自判決達之日起10日內，向本院提出上訴狀（
須附繕本）。
                                書記官　邱明通
中　　華　　民　　國　　96　　年　　3 　　月　　8   　日
附錄本案論罪科刑法條全文：
中華民國刑法第185條之3
服用毒品、麻醉藥品、酒類或其他相類之物，不能安全駕駛動力
交通工具而駕駛者，處1 年以下有期徒刑、拘役或3 萬元以下罰
金。
中華民國刑法第276條
因過失致人於死者，處 2 年以下有期徒刑、拘役或 2 千元以下
罰金。
從事業務之人，因業務上之過失犯前項之罪者，處 5 年以下有期
徒刑或拘役，得併科3 千元以下罰金。
